臺灣新北地方法院刑事判決
111年度審訴字第894號
公  訴  人  臺灣新北地方檢察署檢察官
被      告  朱緯豪


上列被告因詐欺案件，經檢察官提起公訴（111年度偵字第16733
號），被告於本院準備程序中就被訴事實為有罪之陳述，經告知
簡式審判程序之旨，並聽取當事人之意見後，經本院合議庭裁定
由受命法官獨任行簡式審判程序，判決如下：
    主  文
朱緯豪以網際網路對公眾散布而犯詐欺取財未遂罪，處有期徒刑
陸月。扣案之蘋果牌iPhone行動電話壹支沒收。
    事  實
一、朱緯豪明知其無出售毒品咖啡包之真意，竟意圖為自己不法
    之所有，基於以網際網路對公眾散布而詐欺取財之犯意，於
    民國111年2月26日上午10時3分許，以其所有之蘋果牌iPhon
    e行動電話連結網際網路後，登入通訊軟體WeChat（下稱微
    信）中，以「W」（起訴書誤載為「歹性子(圖示)急性子(圖
    示)(圖示)」）之暱稱，在個人主頁上公開張貼「正常營業
    好飲美麗小姐(圖示)(圖示)假日來相約吧(圖示)」之訊息內
    容，以此方式對不特定之多數人散布販售毒品咖啡包之不實
    訊息，經新北市政府警察局新莊分局光華派出所警員李子浩
    執行網路巡邏發現上情，遂喬裝顧客以微信與朱緯豪接洽，
    朱緯豪即以「1:4」之暗語，向李子浩佯稱以新臺幣（下同
    ）4,000元之代價販售毒品咖啡包10包，嗣於111年4月1日晚
    間10時27分許，在雙方所約定交易之新北市○○區○○路000號
    前，警員李子浩為求取證乃先交付4,000元予朱緯豪收受後
    ，朱瑋豪即假借欲自巷內取出毒品咖啡包而趁隙離去之際，
    為警表明身分當場逮捕，並扣得其所有之上開蘋果牌iPhone
    行動電話1支。
二、案經新北市政府警察局新莊分局報告臺灣新北地方檢察署檢
    察官偵查起訴。
　　理  由
一、查本案被告朱緯豪所犯係死刑、無期徒刑、最輕本刑為3年
    以上有期徒刑以外之罪，且非高等法院管轄第一審案件，其
    於準備程序中就被訴事實為有罪之陳述，經本院告知簡式審
    判程序之旨，並聽取公訴人、被告之意見後，本院合議庭裁
    定由受命法官獨任進行簡式審判程序審理，則本案證據之調
    查，依刑事訴訟法第273條之2規定，自不受同法第159條第1
    項、第161條之2、第161條之3、第163條之1及第164條至第1
    70條規定之限制，合先敘明。　　
二、上開犯罪事實，業據被告於警詢、偵查、本院準備程序及審
    理時均坦承不諱，並有新北市政府警察局新莊分局光華派出
    所警員李子浩出具之職務報告1紙、搜索扣押筆錄暨扣押物
    品目錄表、對話譯文一覽表各1份、現場照片2張、微信對話
    內容截圖15張、行動電話外觀照片1張、微信帳號資料截圖1
    張等在卷可稽（見偵字卷第27至28頁、第33至37頁、第45至
    51頁、第53至62頁），足認被告前揭任意性自白與事實相符
    ，堪以採信。本案事證明確，被告犯行洵堪認定，應依法論
    科。　　　
三、論罪科刑：
(一)罪名：
 1、按刑法第339條之4加重詐欺罪，關於第1項第3款「以廣播電
    視、電子通訊、網際網路或其他媒體等傳播工具，對公眾散
    布而犯之。」之加重事由，其立法理由已敘明：「考量現今
    以電信、網路等傳播方式，同時或長期對社會不特定多數之
    公眾發送訊息施以詐術，往往造成廣大民眾受騙，此一不特
    定、多數性詐欺行為類型，其侵害社會程度及影響層面均較
    普通詐欺行為嚴重，有加重處罰之必要，爰定為第3款之加
    重處罰事由。」是刑法第339條之4第1項第3款之加重詐欺罪
    ，須以對不特定多數之公眾散布詐欺訊息為要件。行為人雖
    利用廣播電視、電子通訊、網際網路或其他媒體等傳播工具
    犯罪，倘未向公眾散布詐欺訊息，而係針對特定個人發送詐
    欺訊息，僅屬普通詐欺罪範疇。行為人若係基於詐欺不特定
    民眾之犯意，利用網際網路等傳播工具，刊登虛偽不實之廣
    告，以招徠民眾，遂行詐騙，縱行為人尚須對受廣告引誘而
    來之被害人，續行施用詐術，始能使之交付財物，仍係直接
    以網際網路等傳播工具向公眾散布詐欺訊息，無礙成立加重
    詐欺罪（最高法院107年度台上字第907號判決要旨參照）。
    查：被告連結網際網路後登入通訊軟體微信，以「W」之暱
    稱，在個人主頁上公開張貼「正常營業好飲美麗小姐(圖示)
    (圖示)假日來相約吧(圖示)」之訊息內容，以此方式刊登虛
    偽不實之販售毒品訊息，使不特定多數人隨時可以瀏覽之，
    縱其後仍須個別被害人閱覽該訊息，而與被告聯絡後，始能
    由被告續行施用詐術而詐取財物，然被告既係利用網路對不
    特定多數人散布虛偽不實之訊息，揆諸上開說明，自應該當
    以網際網路對公眾散布而犯詐欺取財罪之構成要件。
 2、核被告所為，係犯刑法第339條之4第2項、第1項第3款之以 
      網際網路對公眾散布而犯詐欺取財未遂罪。
(二)被告構成累犯之事實及應加重其刑之事項，均應由檢察官主
    張並具體指出證明之方法後，經法院踐行調查、辯論程序，
    方得作為論以累犯及是否加重其刑之裁判基礎（最高法院刑
    事大法庭110年度台上大字第5660號裁定意旨參照）。查，
    本案檢察官就被告是否構成累犯之事實及應否加重其刑之相
    關事項，均未主張及具體指出證明方法，揆諸上開說明，本
    院自無從加以審究。然基於累犯資料本來即可以在刑法第57
    條第5款「犯罪行為人之品行」中予以負面評價，自仍得就
    被告可能構成累犯之前科、素行資料，列為刑法第57條第5
    款所定「犯罪行為人之品行」之審酌事項。於此情形，該可
    能構成累犯之前科、素行資料即可列為量刑審酌事由，對被
    告所應負擔之罪責予以充分評價（最高法院110年度台上大
    字第5660號裁定意旨參照），附此敘明。
(三)刑之減輕：　　　　
　　本件被告已著手於詐欺取財犯行之實行，惟因買家係警員李
    子浩為能取證、緝捕而喬裝，其主觀上自始即無交付對價與
    被告之真意，是被告事實上並未能取得財物，為未遂犯，爰
    依刑法第25條第2項規定，按既遂犯之刑減輕之。
(四)量刑：　　
　　爰審酌被告不思以正當方式獲取財物，竟圖不勞而獲，恣意
    為本件詐欺取財犯行，顯然欠缺對他人財產權之尊重，其犯
    罪動機、目的及手段均無可取，所為應予非難，且其前有因
　　詐欺、違反毒品危害防制條例等案件經法院判處罪刑及執行
    完畢之紀錄，有臺灣高等法院被告前案紀錄表1件可參，素
    行非佳；兼衡其高職畢業之智識程度（見本院卷附被告之個
    人戶籍資料查詢結果）、於本院審理時自陳之家庭生活與經
    濟狀況（見本院簡式審判筆錄第4頁），及犯後坦承犯行等
    一切情狀，量處如主文所示之刑，以示懲儆。又本件被告所
    犯如主文所示之罪，因其法定刑為1年以上7年以下有期徒刑
    ，得併科1百萬元以下罰金，並非「最重本刑為5年以下有期
    徒刑以下之刑之罪」，並不合於刑法第41條第1項得易科罰
    金之要件，惟因本院宣告刑為有期徒刑6月，依刑法第41條
    第3項規定，得以提供社會勞動6小時折算徒刑1日，易服社
    會勞動。至可否易服社會勞動，要屬執行事項，當俟本案確
    定後，另由執行檢察官依相關規定審酌之，非屬法院裁判之
    範圍，附予敘明。
四、沒收部分：
    按供犯罪所用、犯罪預備之物或犯罪所生之物，屬於犯罪行
    為人者，得沒收之。但有特別規定者，依其規定。刑法第38
    條第2項定有明文。查：扣案之蘋果牌iPhone行動電話1支，
    為被告所有用以犯本案詐欺犯行所用之物，業經被告於警詢
    及本院準備程序中供承明確，爰依刑法第38條第2項前段之
    規定宣告沒收。　　
據上論斷，應依刑事訴訟法第273條之1第1項、第299條第1項前
段，刑法第339條之4第2項、第1項第3款、第25條第2項、第38條
第2項前段，刑法施行法第1條之1第1項，判決如主文。
本案經檢察官劉恆嘉提起公訴，檢察官黃明絹到庭執行職務。
中　　華　　民　　國　　111 　年　　9 　　月　　30　　日
                  刑事第二十五庭  法  官  白光華
以上正本證明與原本無異
如不服本判決，應於判決送達後20日內敘明上訴理由，向本院提
出上訴狀（應附繕本），上訴於臺灣高等法院。其未敘述上訴理
由者，應於上訴期間屆滿後20日內向本院補提理由書「切勿逕送
上級法院」
                                  書記官　楊貽婷
中　　華　　民　　國　　111 　年　　9 　　月　　30　　日
附錄本案論罪科刑法條全文：　　
中華民國刑法第339條之4
犯第339條詐欺罪而有下列情形之一者，處1年以上7年以下有期
徒刑，得併科1百萬元以下罰金：
一、冒用政府機關或公務員名義犯之。
二、三人以上共同犯之。
三、以廣播電視、電子通訊、網際網路或其他媒體等傳播工具，
    對公眾散布而犯之。
前項之未遂犯罰之。